臺灣臺北地方法院民事簡易判決
109年度北簡字第2146號
原      告  崔海燕  
訴訟代理人  林奕秀律師(法扶律師)
被      告  游任興  
上列當事人間請求侵權行為損害賠償事件，原告提起刑事附帶民
事訴訟，經本院刑事庭108年度附民字第562號裁定移送前來，本
院於中華民國110年1月5日言詞辯論終結，判決如下：
    主      文
被告應給付原告新臺幣捌仟伍佰陸拾元，及自民國一百零八年十
月十七日起至清償日止，按週年利率百分之五計算之利息。
原告其餘之訴駁回。
訴訟費用由被告負擔百分之七，餘由原告負擔。
本判決第一項得假執行。但被告以新臺幣捌仟伍佰陸拾元為原告
預供擔保，得免為假執行。
    事實及理由
一、按訴狀送達後，原告不得將原訴變更或追加他訴，但擴張或
    減縮應受判決事項之聲明者，不在此限，民事訴訟法第255
    條第1項第3款定有明文，查原告原起訴聲明為：㈠被告應給
    付原告新臺幣（下同）124,822元，及自起訴狀繕本送達翌
    日起至清償日止，按週年利率5%計算之利息，有刑事附帶民
    事訴訟起訴狀可稽（見本院108年度附民字第562號卷第5頁
    ，下稱附民卷），嗣於訴訟中變更請求金額為116,560元，
    亦有民事辯論意旨狀可憑（見本院卷第281頁），核其所為
    ，係減縮應受判決事項之聲明，依上開規定，應予准許，合
    先敘明。
二、原告主張：兩造係鄰居關係，被告因在臺北市○○區○○街000
    號1樓處，認為遭3樓住戶即原告在其自宅潑水，遂於民國10
    7年10月3日上午7時50分至8時30分許，至原告位於上址3樓
    住處理論，在原告住處，2人發生拉扯及扭打，致原告受有
    臉頰挫傷瘀青、鼻樑挫傷瘀青、頭頂頭皮皮下血腫、左腳踝
    挫傷瘀青、右手腕挫傷之傷害，並因此支出醫藥費用800元
    ，工作損失62,760元，增加生活支出費用13,000元，精神慰
    撫金40,000元，合計116,560元，爰依侵權行為法律關係，
    請求被告賠償116,560元，為此提起本件訴訟等語，並聲明
    ：被告應給付原告116,560元，及自起訴狀繕本達翌日起至
    清償日止，按週年利率5%計算之利息。
三、被告則以：被告就原告請求醫療費用800元不爭執，工作損
    失部分，原告主張請假6天半，應提出醫師囑咐不能工作停
    班診斷書，市場工作部分應提出市場出勤卡及請假紀錄，增
    加生活上支出部分，應提出有前往照顧及僱請看護支出之證
    明，精神慰撫金部分，原告請求之金額過高，且被告全程遭
    原告箝制，請庭上審酌等語，資為抗辯，並聲明：㈠原告之
    訴駁回。㈡如受不利判決，願供擔保請准宣告免為假執行。
四、得心證之理由：
  ㈠原告前以同上事實，對被告提起刑事傷害等告訴，經本院刑
    事庭以108年度易字第639號判決被告犯傷害罪，處拘役30日
    ，如易科罰金，以1,000元折算1日，有該刑事判決可稽（見
    本院卷第11至16頁），復經本院依職權調閱該刑事案卷審查
    屬實，又被告對應負賠償責任未為任何反對之陳詞，且自陳
    僅承認原告請求的醫療費用800元，其餘請求否認等語(見本
    院卷第278頁)，堪認原告前揭主張為真實，故被告應負侵權
    行為責任。
　㈡按因故意或過失，不法侵害他人之權利者，負損害賠償責任
    ；不法侵害他人之身體或健康者，對於被害人因此喪失或減
    少勞動能力或增加生活上之需要時，應負損害賠償責任；不
    法侵害他人之身體、健康、名譽、自由、信用、隱私、貞操
    ，或不法侵害其他人格法益而情節重大者，被害人雖非財產
    上之損害，亦得請求賠償相當之金額，民法第184條第1項前
    段、第193條第1項、第195條第1項前段分別定有明文。又按
    不法侵害他人之人格權，被害人受有非財產上損害，請求加
    害人賠償相當金額之慰撫金時，法院對於慰撫金之量定，應
    斟酌實際加害情形、所造成之影響、被害人痛苦之程度、兩
    造之身分地位、經濟情形及其他各種狀況，以核定相當之數
    額（最高法院47年台上字第1221號、51年台上字第223號判
    決要旨參照）。本件被告應對原告負賠償責任，業如前述，
    茲就原告請求之各項損害賠償，審核如下：
　⒈醫療費用部分：
　　原告主張因被告前揭傷害行為支出醫療費用800元，並提出
    臺北市立聯合醫院驗傷診斷證明書及門急診費用收據為證（
    見附民卷第15-21、25-27頁），且被告亦自陳僅承認原告請
    求的醫療費用800元等語（見本院卷第278頁），是此部分請
    求應予准許。
　⒉工作損失部分：
　　⑴清潔隊臨時工之獎勵金、清潔獎金及工作金2,760元部分：
　　  原告主張原擔任臺北市政府環境保護局(下稱北市環保局)
      清潔隊之臨時工，如每月實際上工達22日，核發工作獎勵
      金2,000元，實際上工達25日者，得加發1,000元，而因前
      揭傷害，於107年10月3日下午至同年月9日請假，共請假6
      天半，當月實際工作日未達25日因而無法領取臺北市萬華
      區公所(下稱萬華區公所)之工作獎勵金1,000元及北市環
      保局之清潔獎金及工作金1,760元，合計2,760元，查原告
      於107年在臺北市環保局擔任以工代賑市民臨時工，其代
      賑金係由萬華區公所發放，在環保局每月只支領清潔獎金
      8,000元(每日320元)，但清潔獎金係以實際到工日計算，
      如有請假須扣發清潔獎金，其107年10月3日至107年10月9
      日只上工0.5日，有北市環保局109年3月10日北市環清萬
      字第1093013414號函暨檢附之點名紀錄表可稽(見本院卷
      第101、103頁)；又臺北市臨時工依「臺北市市民以工代
      賑輔導自治條例」所領之工作金，係社會局預算項下之扶
      助金，每日上工按時核發140元(107年度)，依需用單位登
      錄之工作紀錄卡按月發給。如為用工單位排定之上工日，
      依用工單位原排定之工作核發工作金。每月實際上工達22
      日(由區公所核發工作金)未滿25日(第23日至25日由環保
      局編列預算給薪)，或當月無缺工情形者，得核發2,000元
      工作獎勵金(由區公所核發)；實際上工達25日者，得加發
      1,000元工作獎勵金(由區公所核發)。工作時間、地點由
      各需用單位定之，以每日4小時、每月總工作日數22日為
      原則(如給付病假依規定給予2小時工作金280元，每月以2
      日為限，280*2天=560元)，且不得遲到及早退，如因應業
      務需要調整工作及時間，亦應配合。原告於107年10月3日
      下午至10月9日期間請事假1日、病假2日，且當月實際上
      工22日，故依相關規定核發天數合計23日，應領之清潔獎
      金7,360元(320*23日=7,360元)、工作金560元(560元*0.5
      日*2日=560元)，合計7,920元由環保局核發，故因前開期
      間請假而減發之清潔獎金及工作金合計1,760元，亦有萬
      華區公所109年11月5日北市萬社字第1096023104號函、北
      市環保局109年11月11日北市環清萬字第1093071058號函
      可憑(見本院卷第207-210頁)；另原告107年10月3日自訴
      被打左額及左臉頰，有頭痛、頭暈現象，頭部外傷一般休
      養3至5天，亦有臺北市立聯合醫院109年4月24日北市醫和
      字第10933147000號函可參(見本院卷第145頁)，則原告因
      被告前揭傷害行為請假6天半，致萬華區清潔隊之工作日
      數未能達到25日，受有未能領取萬華區公所之工作獎勵金
      1,000元及北市環保局之清潔獎金及工作金1,760元，合計
      2,760元之損害，堪認屬真正，是此部分請求應予准許。
　　⑵環南市場之薪資60,000元部分：　
　　　原告另主張任職於環南市場之早市人員，工作時間為每日
      凌晨12時至清晨，日薪為2,000元，而因前揭傷害，請假3
      0日，工作損失60,000元，然依證人林顏金枝結證稱：原
      告是我弟弟的太太，我知道原告在107年10月3日因跟被告
      的糾紛受傷，因她去做兩天就沒有來了，說她不舒服，她
      去市場的工錢是算鐘點的，1小時180元，看她來多少小時
      我就給她多少錢，都是當天給的，只有來2天就發生跟被
      告的糾紛，就都沒再來，這個工作只是臨時的打工，之前
      並沒有做過，總共只有做了2天，我們請人都不會要求固
      定的期間，可以來幫忙就過來，人家不過來也不會勉強所
      以沒有講好工作的期間，她來的時候好好的，不舒服才不
      來，是在爭吵前或後我忘記了等語(見本院卷第247-249頁
      )，依證人上開證述，原告於環南市場之工作，為臨時的
      打工，並未要求固定的工作期間，每小時的時薪為180元
      ，有前往工作才發給，原告僅去打工2天就未再去，但不
      清楚是否因本件傷害事故才未再去環南市場工作，因原告
      僅工作2天即未再去環南市場工作，且因其工作期間並未
      固定，再原告工資是每小時180元，以原告請求每日工資2
      ,000元計算，原告工作時間須至早上11時始結束，然原告
      於萬華區清潔隊之上班時間，為0530至0930及1330至1530
      ，有點名紀錄可考(見本院卷第103頁)，則原告於萬華區
      清潔隊之上班時間與環南市場之工作時間顯有衝突，故原
      告於環南市場之工資是否能達每日2,000元，即有可疑；
      況原告僅工作2日即未再前往環南市場工作，且先前亦不
      曾擔任環南市場雇用臨時人員，而市場並未要求固定工作
      期間，原告是否能連續工作30日，亦有可疑，復原告又未
      提出其他證據，證明其於環南市場每日工資2,000元及可
      連續工作30日之事實，故原告主張因本件被告傷害行為，
      請求賠償於環南市場之工作損失60,000元部分，難認有據
      ，礙難准許。
　　⑶故原告得請求之工作損失為2,760元。　
　⒊增加生活支出費用部分：　　
　　原告主張因受傷期間(即109年10月3日下午，同年月4日至9
    日全天，共計6天半)委由其配偶顏順章之大姐林顏金枝至北
    新療養中心將顏順章帶回家照護，以一般看護日薪2,000元
    計算，支出看護費用13,000元，然證人林顏金枝結證稱：我
    有幫原告帶弟弟(即顏順章)去看醫生，我弟弟是我媽媽從小
    時候交代給我，都是我在照顧的，我帶弟弟去看醫生，沒有
    向原告收取費用，我從市場回來有空就會去照顧他等語(見
    本院卷第247-248頁)，是依證人上開證述，證人林顏金枝是
    原告配偶顏順章的大姐，林顏金枝都有在幫忙照顧原告之配
    偶，並沒有向原告收取任何費用；另依北新醫療集團法人北
    新醫院(下稱北新醫院)函覆本院：「病患顏順章已於109年3
    月5日自本院出院，病患顏順章主要因精神症狀而於本院住
    院，在105年3月2日至109年3月5日其於本院住院期間，可自
    行進食、著衣、洗澡、行走，並無請看護工專門照顧之需求
    。若病患有在院外過夜之外宿情形，均會記載於病歷中。查
    閱病歷可知，病患顏順章於107年10月3日至9日期間並無在
    院外過夜之外宿情形。但若是家屬會客或當天往返之外出，
    除非外診就醫或病情有變化，否則病歷中不會記載，因此無
    法查得107年10月3日至9日期間有無由家人帶離之情形。」
    等語，亦有北新醫院109年4月16日(109)北新醫字第015號函
    可參(見本院卷第143頁)；再參臺北市立聯合醫院函覆檢送
    顏順章之病歷，顏順章於107年10月16日、同年11月23日、
    同年12月25日有至和平院區就診(見本院卷第213-214頁)，
    則顏順章於臺北市立聯合醫院和平院區就診時間顯非於原告
    所主張受傷請假之期間；復原告亦自陳目前尚未給付證人看
    護費用等語(見本院卷第92頁)，即證人林顏金枝幫忙照護顏
    順章並未向原告收取任何費用，原告亦未給付林顏金枝看護
    費用，故原告主張於受傷期間(即109年10月3日下午，同年
    月4日至9日全天，共計6天半)委由林顏金枝照護顏順章，支
    出看護費用13,000元，尚非可取。故原告請求賠償增加生活
    支出費用13,000元，亦礙難准許。
　⒋精神慰撫金部分：
　　原告主張因被告前揭傷害行為，受有臉頰挫傷瘀青、鼻樑挫
    傷瘀青、頭頂頭皮皮下血腫、左腳踝挫傷瘀青、右手腕挫傷
    之傷害，受有精神痛苦，堪可認定，依民法第195條第1項前
    段規定，原告自得請求被告賠償非財產上之損害。又本院刑
    事庭於審理中勘驗案發當日之錄影影像略為：「崔海燕身著
    橘色短袖及牛仔長褲，腳上穿著紅色拖鞋，游任興身著綠色
    短袖上衣，崔海燕躺於地面上雙手拉扯游任興之上衣，並將
    雙腳踩於游任興腹部，游任興因拉扯之作用力彎曲身體站立
    於崔海燕前方，兩人面對面講話。游任興：我會讓你走過來
    ，好嗎？崔海燕：等你。游任興：好，你這個姊妹，放手啦
    ！崔海燕：不放。崔海燕因更用力拉扯使身體呈彎曲狀，雙
    腳朝游任興臉部踢去。崔海燕：不放，我今天就是不放。
    游任興：很緊喔！你…游任興為制止崔海燕而將左手按住崔
    海燕之右腳，兩人因拉扯導致身體扭轉，游任興繼續制止崔
    海燕而按住其雙手，崔海燕繼續大聲吼叫，游任興之上衣因
    拉扯而鬆脫，導致游任興裸露上半身」，有勘驗筆錄及錄影
    截圖可考（見本院108年度易字第639號卷2第51、69-77頁）
    ，是依上開勘驗筆錄及錄影截圖可知，原告有抓住被告身體
    並用腳踢被告之臉部及腹部，而被告亦受有左臉頰擦挫傷、
    後頸部擦挫傷、前胸擦挫傷、左下腹部擦挫傷、右上臂右手
    腕右手背擦挫傷之傷害，亦有臺北市立聯合醫院和平院區10
    7年10月3日驗傷診斷證明書可稽（見本院卷第161頁），而
    被告亦因前揭對原告之傷害行為，亦經前揭刑事判決犯傷害
    罪，處拘役30日，如易科罰金，以1,000元折算1日(見本院
    卷第11頁)；另原告為國中畢業，目前從事其他服務工作，
    被告為五專畢業，目前無業，併審酌原告所受之傷害、精神
    上痛苦之程度、兩造之身分、地位、經濟狀況及互有傷害等
    一切情狀，認原告請求給付精神慰撫金40,000元尚屬過高，
    應以5,000元為適當。
  ⒌從而，原告得請求賠償之金額為8,560元(計算式：800＋2760＋
    5000＝8560)
  ㈢末按遲延之債務，以支付金錢為標的者，債權人得請求依法
    定利率計算之遲延利息；應付利息之債務，其利率未經約定
    ，亦無法律可據者，週年利率為百分之五；給付無確定期限
    者，債務人於債權人得請求給付時，經其催告而未為給付，
    自受催告時起，負遲延責任。其經債權人起訴而送達訴狀，
    或依督促程序送達支付命令，或為其他相類之行為者，與催
    告有同一之效力，民法第233條第1項前段、第203條、第229
    條第2項分別有明文規定。本件原告之請求，核屬無確定期
    限之給付，自應經原告催告未為給付，被告始負遲延責任。
    準此，原告請求被告給付自起訴狀繕本送達翌日即108年10
    月17日（見附民卷第41頁）起至清償日止，按週年利率5%計
    算之利息，核無不合，併予准許。
五、綜上所述，原告據以提起本訴，請求被告給付8,560元，及
    自起訴狀繕本送達翌日即108年10月17日起至清償日止，按
    週年利率5%計算之利息，為有理由，應予准許，逾此範圍之
    請求，為無理由，應予駁回。
六、本件原告勝訴部分係就民事訴訟法第427條訴訟適用簡易程序所為被告敗訴之判決，依同法第389條第1項第3款規定，應依職權宣告假執行，並依同法第392條第2項規定，依聲請宣告被告如預供擔保，得免為假執行。
七、本件事證已臻明確，兩造其餘攻擊防禦方法及證據，核與判
    決之結果不生影響，爰不一一論列，併此敘明。
八、本件係刑事附帶民事訴訟，而由本院刑事庭移送民事庭者，
    依刑事訴訟法第504條第2項之規定，免納裁判費，且至本件
    言詞辯論終結時，亦未發生其他訴訟費用，故無從確定訴訟
    費用之數額。惟依法仍應依民事訴訟法第79條規定，諭知訴
    訟費用由兩造以比例負擔，以備將來如有訴訟費用發生時，
    得以確定其數額，併予敘明。
中　　華　　民　　國　　110 　年　　1 　　月　　19　　日
                  臺北簡易庭    法  官  葉藍鸚
以上正本係照原本作成。
如不服本判決，應於判決送達後20日內向本庭提出上訴狀（須按
他造當事人之人數附繕本）。如委任律師提起上訴者，應一併繳
納上訴審裁判費。
中　　華　　民　　國　　110 　年　　1 　　月　　19　　日
                                書記官  林錫欽